【裁判字號】    90,台上,3953
【裁判日期】    900628
【裁判案由】    違反槍砲彈藥刀械管制條例
【裁判全文】
最高法院刑事判決                                九十年度台上字第三九五三號
    上  訴  人  甲○○
右上訴人因違反槍砲彈藥刀械管制條例案件，不服台灣高等法院高雄分院中華民國九
十年三月二十二日第二審更審判決（八十九年度上更(一)字第四一六號，起訴案號：台
灣高雄地方法院檢察署八十三年度偵字第一五九○一號），提起上訴，本院判決如左
：
    主  文
原判決撤銷，發回台灣高等法院高雄分院。
    理  由
本件原判決認定：上訴人甲○○前曾於民國（下同）七十二年因殺人案件，經法院判
處有期徒刑十四年，褫奪公權十年，經上訴台灣高等法院台南分院及本院均駁回上訴
確定，又於七十三年間因無故持有手槍罪，經陸軍第二九二師司令部判處有期徒刑一
年確定，嗣二罪定應執行刑為有期徒刑十四年二月，並分別減刑為有期徒刑九年四月
及六月，經定應執行刑為九年六月，於七十九年一月十日假釋出獄，八十年二月間執
行完畢。緣其友項文樺於八十三年七月二十八日晚上，獲知鄭國訓向其調借現款而簽
發之面額新台幣十萬元支票經提示未獲兌現，遂在高雄市苓雅區○○○路二一二之一
號張志清住處，以電話通知鄭國訓上情，兩人在電話中發生爭執，項文樺乃憤而邀集
上訴人及成年人許騰滿（綽號「阿南」，已於八十三年九月七日因車禍死亡）至上址
相偕前往與鄭國訓理論；上訴人等人因恐發生意外，遂基於共同之犯意聯絡，由許騰
滿攜帶具殺傷力之九ＭＭ制式手槍一支（槍枝管制編號：0000000000號）
、制式子彈三顆，而共同未經許可無故持有之；翌（二十九）日零時三十分許，上訴
人與項文樺、許騰滿三人前往高雄市苓雅區○○○路十九巷十五號六樓之二鄭國訓住
處，找鄭國訓理論債務之事；抵達該處後，鄭國訓之女友李嘉慧應門，鄭國訓得知項
文樺等人前來，因害怕而隨即進入臥室內躲藏，並將房門上鎖，而由李嘉慧答稱鄭國
訓不在家云云，惟項文樺等人不相信，李嘉慧只好開門讓項文樺等人進入，項文樺進
入上址後，即至各房間搜尋，嗣項文樺等三人發現主臥室房門上鎖，欲強行進入，惟
為在房間內之鄭國訓及綽號「牛仔」之不詳姓名男子共同頂住房門而未能打開，此時
許騰滿忽然以腳踢門二下，並超越原計劃之犯意聯絡範圍而持前述手槍對房門內射擊
，適射中鄭國訓之右肩，鄭國訓受傷後乃躲入廁所內，項文樺等人即進入主臥室內，
發現地上有血跡，即拾起掉落地上之彈殼後離去；嗣於八十三年八月十三日，項文樺
持前揭制式手槍一支、子彈二顆前往高雄市政府警察局苓雅分局投案並繳交上開槍彈
，而經警扣押，該二顆子彈則於鑑定時射擊滅失等情。因將第一審之判決撤銷，改判
論處上訴人共同未經許可無故持有手槍（累犯）罪刑。固非無見。
惟查：一、原判決理由第一項之（一）、（二），分別謂本案「並有手槍一支及子彈
二顆（業於鑑定時試射比對滅失）、彈頭一個扣押可資佐證」，及「扣押之槍彈經送
請內政部警政署刑事警察局鑑定，認為……彈頭一顆，係口徑九ＭＭ制式鉛心銅包衣
彈頭，其上具有六條右旋來復線，適合同口徑槍枝所擊發，經與送鑑定半自動手槍試
射彈頭比對結果，來復線紋特徵吻合，認係由送鑑定之半自動手槍所擊發，此有該局
八十三年九月五日刑鑑字第八○○七○號鑑驗通知書一份附卷可稽。足徵項文樺所繳
出之手槍為槍砲彈藥刀械管制條例所列管之手槍，且確係射擊被害人之手槍無訛」各
等語。但該彈頭一顆，究竟取自何處而經警方扣押？與原判決所認定上訴人與項文樺
、綽號「阿南」之許騰滿等帶槍彈至被害人鄭國訓住處之事實有何關聯？是否為其
等供本案犯罪所用之物？俱非明瞭。原審並未於判決事實欄內翔實記載，致事實與理
由說明不相一致，且未於理由內詳加審認，自難謂無判決理由矛盾及理由不備之違法
。二、原判決理由以上訴人係與攜帶上開制式手槍之許騰滿會面後，再共往被害人鄭
國訓之住處，會面之相處時間歷時至少數十分鐘，上訴人豈可能不知或未目睹身著薄
衣之許騰滿持有手槍？及許騰滿與項文樺交情深厚，許騰滿與上訴人等人共同往被害
人宅時，豈可能不將其攜帶手槍之事告知項文樺及上訴人？且上訴人於案發後逃亡，
係企望減刑後投案可享減刑之優惠，業據項文樺於警訊陳述綦詳各等情（見原判決理
由第一項之（四）、（七）、（八）），為其認定上訴人係知情而共同持有槍彈之主
要論罪依據。但原判決所認定許騰滿當時身著薄衣而在外觀上足以知情或目睹其攜帶
槍彈，及其曾將攜帶槍彈之事告知上訴人之事實，有何具體事證足資證明？項文樺於
警訊所謂上訴人逃亡「係企望減刑後投案可享減刑之優惠」，何能認定其所指上訴人
即係為本件違反槍砲彈藥刀械管制條例之犯罪而逃亡？俱尚值探究。原判決對此並未
詳為勾稽究明，並敘明其認定之理由，亦嫌理由欠備。以上諸端，或為上訴意旨所指
摘，或為本院得依職權調查之事項，應認原判決仍有撤銷發回之原因。原判決關於不
另諭知上訴人無罪部分，既經檢察官起訴書指明與前開論罪部分有實質上一罪或牽連
犯之裁判上一罪關係，依審判不可分原則，應一併撤銷發回，附予說明。
據上論結，應依刑事訴訟法第三百九十七條、第四百零一條，判決如主文。
中      華      民      國     九十     年      六      月    二十八    日
                              最高法院刑事第十二庭
                                  審判長法官  呂  潮  澤
                                        法官  陳  世  雄
                                        法官  孫  增  同
                                        法官  林  開  任
                                        法官  蕭  權  閔
      右正本證明與原本無異
                                              書  記  官
中      華      民      國     九十     年      七      月      三      日


司法院資訊處製作；財團法人民間司法改革基金會備份。
